【裁判字號】    97,訴,2811
【裁判日期】    971030
【裁判案由】    強盜
【裁判全文】
臺灣板橋地方法院刑事判決              97年度訴字第2811號
公  訴  人  臺灣板橋地方法院檢察署檢察官
被      告  甲○○
                    （現在臺灣新店戒治所強制戒治中）
選任辯護人  許卓敏律師
被      告  乙○○
                    （現在臺灣臺北看守所羈押中）
選任辯護人  黃正淮律師
上列被告因強盜案件，經檢察官提起公訴（97年度偵字第14189
號），本院判決如下：
    主  文
甲○○共同意圖為自己不法之所有，攜帶凶器以強暴方式至使不
能抗拒，而使他人交付財物，處有期徒刑柒年陸月。扣案菜刀壹
把及膠帶壹捲均沒收之。
乙○○共同意圖為自己不法之所有，攜帶凶器以強暴方式至使不
能抗拒，而使他人交付財物，累犯，處有期徒刑柒年陸月。扣案
菜刀壹把及膠帶壹捲均沒收之。
    事  實
一、甲○○前於民國82年間因違反肅清煙毒條例及懲治盜匪條例
    案件，經臺灣高等法院分別判處有期徒刑3 年6 月、4 年，
    並應執行有期徒刑7 年確定，入監執行後雖曾於85年1 月25
    日假釋出監，惟因於85年間復因違反肅清煙毒條例經本院判
    處有期徒刑4 年6 月確定，另因違反懲治盜匪條例案件經臺
    灣桃園地方法院判處有期徒刑8 年4 日確定，2 罪並經臺灣
    桃園地方法院定其應執行刑為有期徒刑12年8 月，前開假釋
    乃於86年6 月23日經法院裁定撤銷，尚餘殘刑4 年2 月15日
    。甲○○於86年5 月16日入監接續執行此2 罪刑後，業於95
    年11月10日假釋出監，同時交付保護管束，其保護管束期間
    至102 年1 月17日為止（因尚未執行完畢，故於本案尚不構
    成累犯）。
二、乙○○先於90年間因施用毒品案件，經臺灣彰化地方法院分
    別判處有期徒刑5 月、9 月，並定其應執行為有期徒刑1 年
    1 月確定。同年間復因幫助販賣及施用毒品案件，經同院分
    別判處有期徒刑3 年8 月、1 年，並定其應執行為有期徒刑
    4 年6 月，上訴後，分別經臺灣高等法院臺中分院、最高法
    院判決駁回上訴確定。上開4 罪經臺灣高等法院臺中分院裁
    定定其應執行之刑為有期徒刑5 年6 月確定後，乙○○即於
    91年12月9 日入監執行，並於95年12月13日假釋出監，同時
    交付保護管束，其保護管束期間至97年6 月8 日止。嗣因中
    華民國九十六年減刑條例施行，上開4 罪又經臺灣高等法院
    臺中分院裁定減刑同時定其應執行之刑為有期徒刑4 年7 月
    確定，原保護管束終結期間因而提前至97年4 月27日，乙○○前開假釋於97年4 月27日假釋期滿後，既然未經撤銷，則
    原未執行之刑以已執行完畢論（於本案已構成累犯）。
三、詎甲○○、乙○○均猶不知悔改，竟僅因缺錢購買毒品，即
    共同基於意圖為自己不法所有之強盜犯意聯絡，先由甲○○
    於97年5 月1 日19時30分許騎乘車牌號碼J6S-592 號重機車
    搭載乙○○至臺北縣五股鄉○○路某五金行，再由甲○○下
    車進入店內購買1 把生鏽之菜刀後，置於該機車車頭之置物
    處。嗣乙○○則提供其所有黑色膠帶1 捲予甲○○，供其於
    前揭五金行附近暗巷內黏貼車牌，以達遮蔽真實車號之目的
    。其後甲○○即騎乘上開機車搭載乙○○在路上尋找下手強
    盜之目標。迨同日21時30分許，甲○○發見丙○○獨自騎乘
    機車進入臺北縣五股鄉○○路1 段158 巷弄40號之地下停車
    場，認為機不可失，乃騎車搭載乙○○尾隨丙○○進入該停
    車場內，並於下車時將其機車交由乙○○調頭在一旁等候接
    應，其則頭戴安全帽及口罩，手持上開客觀上足對人之生命
    、身體、安全構成威脅，具有危險性之菜刀架在丙○○之頸
    部，同時喝令「不要動，錢拿出來」之強暴方式，至使丙○○不能抗拒，而將其皮夾內現金新臺幣（下同）約2,100 元
    交付甲○○。甲○○強盜得逞後，隨即跳上乙○○所騎在旁
    接應之機車，並且逃離現場，再以前揭強盜所得款項購買海
    洛因1 小包以供2 人共同施用。嗣經丙○○立即報案，警方
    乃通報警網追查該車，因而於同日22時50分許在臺北縣泰山
    鄉○○路○ 段422 號前攔獲，並在該車車頭置物處扣得上開
    菜刀1 把，及在乙○○身上扣得上開膠帶1 捲，因而查悉上
    情。
四、案經丙○○訴由臺北縣政府警察局新莊分局報請臺灣板橋地
    方法院檢察署檢察官偵查起訴。
    理  由
壹、程序部分：
一、按被告以外之人於審判外之言詞或書面陳述，除法律有規定
    者外，不得作為證據，刑事訴訟法第159 條第1 項固定有明
    文。惟被告以外之人於審判外之陳述，雖不符同法第159 條
    之1 至之4 規定，而經當事人於審判程序同意作為證據，法
    院審酌該言詞陳述或書面陳述作成時之情況，認為適當者，
    亦得為證據。又當事人、代理人或辯護人於法院調查證據時
    ，知有第159 條第1 項不得為證據之情形，而未於言詞辯論
    終結前聲明異議者，視為有前項之同意，同法第159 條之5
    規定甚明。倘當事人、代理人或辯護人於調查證據時，知有
    刑事訴訟法第159 條第1 項不得為證據之情形，卻表示「對
    於證據調查無異議」、「沒有意見」等意思，而未於言詞辯
    論終結前聲明異議者，為求與上開同意制度理論一貫，且強
    化言詞辯論主義，確保訴訟當事人到庭實行攻擊防禦，使訴
    訟程序進行、順暢，應視為已有將該等傳聞證據採為證據之
    同意為規定。從而，於當事人對審判外之陳述已放棄其反對
    詰問權，或依法律規定而擬制具有同一效果之情形，相關之
    證人於審判外之陳述，即具有證據能力。當事人、代理人或
    辯護人，僅得以反對詰問以外之方式爭辯其證明力，不得再
    就證據能力有無一節為爭執。且證據能力之有無，並非對陳
    述內容之證明力如何加以論斷，二者層次有別，不容混淆（
    最高法院95年臺上字第2666號、96年臺上字第1568號判決意
    旨參照）。
二、本案起訴書所引用共同被告甲○○於警詢及偵訊時之陳述，
    及共同被告乙○○於警詢及偵訊時之陳述，對其彼此而言，
    雖均屬被告以外之人於審判外之陳述（即傳聞證據），惟因
    被告甲○○之辯護人許卓敏律師既於本院97年7 月22日準備
    程序期日對共同被告乙○○於警詢及偵訊時所為陳述之證據
    能力表示「沒有意見」（本院卷(一)第50、54頁），而被告乙○○之辯護人黃正淮律師於同一期日則僅表示：對於被告乙○○警詢筆錄部分，等聽完錄音帶再表示意見等語，並未爭
    執共同被告甲○○於警詢及偵訊時所為陳述無證據能力（同
    前卷第50頁），迄至本院97年10月16日審理期日為止，此2
    辯護人亦未針對前揭屬於傳聞證據之證據方法聲明異議，依
    據前揭說明，應視為已有將該傳聞證據採為證據之同意，從
    而，前揭被告以外之人於審判外之陳述應具有證據能力。此
    外，告訴人於警詢時所為指訴及其於偵訊時以證人身分所為
    證言，對於被告2 人而言，固均屬被告以外之人於審判外之
    陳述，惟被告2 人及其辯護人迄至本院言詞辯論終結為止，
    既均爭執此項證據方法欠缺證據能力，同前理由，此項證據
    方法亦均具有證據能力。
貳、實體部分：
一、前揭犯罪事實，業據被告2 人於本院審理時坦承不諱（本院
    卷(二)第87頁），核與證人丙○○於偵訊及本院審理時具結所
    證相符，並有照片12張（偵字卷第40至45頁）及扣案菜刀1
    把、膠帶1 捲可資參佐，堪認被告前揭自白均屬真實。本案
    事證明確，被告犯行堪以認定。
二、核被告所為，係犯刑法第330 條第1 項、第328 條第1 項之
    攜帶凶器強盜罪。被告2 人對前揭加重強盜犯行有犯意聯絡
    及行為分擔，屬共同正犯。次查被告乙○○有前揭犯罪事實
    欄第二段所示前案科刑及執行紀錄，有其臺灣高等法院被告
    前案紀錄表在卷可查，其經該等有期徒刑執行完畢後，復故
    意犯本案有期徒刑之罪，屬累犯，應依法加重其刑。另被告
    甲○○有前揭犯罪事實欄第一段所示前案科刑及執行紀錄，
    有其臺灣高等法院被告前案紀錄表在卷可查，此於本案雖不
    構成累犯，然仍得列為量刑時之素行參考，復審酌被告2 人
    犯罪之動機目的、智識程度（被告甲○○為國中肄業、被告
    乙○○為國中畢業）、參與犯罪之程度（被告甲○○負責持
    刀強盜，所參與之程度較重）、強盜所得金錢之金額、持刀
    強盜對告訴人身心及財產與社會秩序之危害程度，及犯後態
    度（被告甲○○自始即坦承犯罪，被告乙○○原均矢口否認
    犯罪，但於本院審理時則已坦承犯罪）等一切情狀，量處如
    主文所示之刑。扣案菜刀1 把乃被告甲○○購買（並因而取
    得所有權），而膠帶1 捲則為被告乙○○所有，均用以供該
    2 人實施加重強盜犯行所用之物，爰依刑法第38條第1 項第
    2 款沒收之。
據上論斷，應依刑事訴訟法第299 條第1 項前段，刑法第28條、
第330 條第1 項、第328 條第1 項、第47條、第38條第1 項第2
款，判決如主文。
本案經檢察官顏妃琇到庭執行職務。
中    華    民    國    97    年    10    月    30    日
                  刑事第七庭  審判長法  官  潘翠雪
                                    法  官  廖欣儀
                                    法  官  楊明佳
以上正本證明與原本無異
如不服本判決應於送達後10日內向本院提出上訴狀
                                    書記官  林金良
中    華    民    國    97    年    10    月    30    日
附錄本案論罪科刑法條全文：
刑法第328條第1項：
意圖為自己或第三人不法之所有，以強暴、脅迫。藥劑、催眠術
或他法，至使不能抗拒，而取他人之物或使其交付者，為強盜罪
，處3年以上、10年以下有期徒刑。
刑法第330條
犯強盜罪而有第 321 條第 1 項各款情形之一者，處 7 年以上有
期徒刑。
前項之未遂犯罰之。
刑法第321條
犯竊盜罪而有左列情形之一者，處六月以上、五年以下有期徒刑
：
一、於夜間侵入住宅或有人居住之建築物、船艦或隱匿其內而犯
    之者。
二、毀越門扇、牆垣或其他安全設備而犯之者。
三、攜帶兇器而犯之者。
四、結夥三人以上而犯之者。
五、乘火災、水災或其他災害之際而犯之者。
六、在車站或埠頭而犯之者。
前項之未遂犯罰之。


司法院資訊處製作；財團法人民間司法改革基金會備份。
